---
title: "Zaawansowane metody wizualizacji i raportowania danych"
author: "Szymańska Natalia, B. K."
date: "21 05 2024"
output: html_document
---
## Wstęp

Projekt został stworzy jako apilkacja Shiny - plik został również załączony. Poniżej znajdują się wybrane wykresy, które można wygenerować w aplikacji. Każda sekcja w pliku RMarkdown, to odzielna zakładka w aplikacji Shiny. 

```{r}
library(ggplot2)
library(dplyr)
library(lubridate)

load("C:/Users/Natalia/Desktop/Studia II stopnia/Semestr 4/Wizualizacje/R/przejazdy.RData")

przejazdy <- przejazdy %>%
  mutate(
    Data = as.Date(Data),
    Miesiac = month(Data, label = TRUE, abbr = FALSE),
    Rok = year(Data),
    DzienTygodnia = weekdays(Data),
    TypDnia = ifelse(DzienTygodnia %in% c("sobota", "niedziela"), "Weekend", "Dzień powszedni")
  )

mediana_licznik <- przejazdy %>%
  group_by(Stacja) %>%
  summarize(MedianaLicznik = median(Licznik, na.rm = TRUE))

przejazdy <- przejazdy %>%
  left_join(mediana_licznik, by = "Stacja")

przejazdy$Stacja <- reorder(przejazdy$Stacja, przejazdy$MedianaLicznik)
```


## Rozkład liczby dni pomiarowych w poszczególnych punktach

W tej części dostępny jest tylko jeden wykres, który prezentuje rozkład liczby dni pomiarowych w poszczególnych punktach.

```{r}
days_per_station <- przejazdy %>%
      group_by(Stacja) %>%
      summarise(DniPomiarowe = n())
    
ggplot(days_per_station, aes(x = reorder(Stacja, -DniPomiarowe), y = DniPomiarowe, fill = DniPomiarowe)) +
  geom_bar(stat = "identity") +
  scale_fill_gradient(low = "lightblue", high = "darkblue") +
  theme(axis.text.x = element_text(angle = 90, hjust = 1)) +
  labs(title = "Rozkład liczby dni pomiarowych w poszczególnych punktach",
       x = "Punkt pomiarowy",
       y = "Liczba dni pomiarowych")
```


## Rozkład liczby przejazdów w wybranym punkcie

W tej części jest możliwość sprawdzenia jak wygląda wykres rozkładu liczby przejazdów w dowolnie wybranym punkcie. Użytkownik aplikacji po lewej stronie w okienku wyboru, może dowolnie wybrać stację. Tutaj przedstawiono tylko jeden wybrany wykres - dla stacji al. Jana Pawła II.

```{r}
Jan_Pawel <- przejazdy %>% 
  filter(Stacja == "al. Jana Pawła II")

ggplot(Jan_Pawel, aes(x = Licznik)) +
  geom_histogram(bins = 30, fill = "lightblue", color = "black") +
  labs(title = "Rozkład liczby przejazdów dla punktu pomiarowego al. Jana Pawła II",
       x = "Liczba przejazdów",
       y = "Częstość")
```


## Porównanie wszystkich punktów pod względem natężenia/rozkładu przejazdów

W tej części aplikacji widnieje jeden wykres - bez możliwości zmian. Przedsawione zostały wszystkie punkty pomiarowe i rozkład ich liczby przejazdów.

```{r}
ggplot(przejazdy, aes(x = Stacja, y = Licznik, fill = Stacja)) +
  geom_boxplot() +
  theme(axis.text.x = element_text(angle = 90, hjust = 1)) +
  labs(title = "Porównanie punktów pod względem natężenia przejazdów",
       x = "Punkt pomiarowy",
       y = "Liczba przejazdów") +
  scale_fill_manual(values = scales::hue_pal()(length(unique(przejazdy$Stacja)))) +
  theme(legend.position = "none")
```


## Porównanie dwóch punktów pod względem natężenia/rozkładu przejazdów

W porównaniu do poprzedniej zakładki użytkownik ma możliwość wyboru dwóch stacji, które chce porównać pod względem natężenia/rozkładu przejazdów. W celu zademonstrowania jak wygląda taki wykres postanowiono wybrać dwie stacje: al. Jana Pawła II i al. Hallera.

```{r}
Hallera <- przejazdy %>%
  filter(Stacja == "al. Hallera")
    
combined_data <- bind_rows(Hallera, Jan_Pawel)
    
ggplot(combined_data, aes(x = Stacja, y = Licznik, fill = Stacja)) +
  geom_boxplot() +
  labs(title = "Porównanie stacji al. Jana Pawła II i al. Hallera pod względem natężenia przejazdów",
       x = "Punkt pomiarowy",
       y = "Liczba przejazdów") +
  scale_fill_manual(values = scales::hue_pal()(length(unique(combined_data$Stacja)))) +
  theme(legend.position = "none")
```

## Natężenie przejazdów w wybranym punkcie w zależności od daty

W tej części użytkownik może sprawdzić natężenie przejazdów w wybranym przez siebie punkcie pomiarowym w zależności od miesięcy/dni tygodnia czy typu dnia (dzień powszedni i weekend). Użytkownik może sam wybrać, którą zależność chce sprawdzić. Dla przykładu poniżej została przedsatwiona stacja al. Jana Pawła II:

*w zależności od miesiący*

```{r}
ggplot(Jan_Pawel, aes(x = Miesiac, y = Licznik, fill = Miesiac)) +
  geom_boxplot() +
  labs(title = "Natężenie przejazdów dla al. Jana Pawła II w zależności od miesiąca",
       x = "Miesiąc",
       y = "Liczba przejazdów") +
  scale_fill_manual(values = scales::hue_pal()(length(unique(Jan_Pawel$Miesiac)))) +
  theme(axis.text.x = element_text(angle = 45, hjust = 1)) +
  theme(legend.position = "none")
```

*w zależności od dnia tygodnia*

```{r}
ggplot(Jan_Pawel, aes(x = DzienTygodnia, y = Licznik, fill = DzienTygodnia)) +
  geom_boxplot() +
  labs(title = "Natężenie przejazdów dla al. Jana Pawła II w zależności od dnia tygodnia",
       x = "Dzień tygodnia",
       y = "Liczba przejazdów") +
  scale_fill_manual(values = scales::hue_pal()(length(unique(Jan_Pawel$DzienTygodnia)))) +
  theme(axis.text.x = element_text(angle = 45, hjust = 1)) +
  theme(legend.position = "none")
```

*W zależności od typu dnia (dni powszednich/weekendowych)*

```{r}
ggplot(Jan_Pawel, aes(x = TypDnia, y = Licznik, fill = TypDnia)) +
  geom_boxplot() +
  labs(title = "Natężenie przejazdów dla al. Jana Pawła II w zależności od typu dnia",
       x = "Typ dnia",
       y = "Liczba przejazdów") +
  scale_fill_manual(values = scales::hue_pal()(length(unique(Jan_Pawel$TypDnia)))) +
  theme(legend.position = "none")
```

## Porównanie natężenia przejazdów w wybranych dwóch punktach w zależności od daty

Sekcja bardzo podobna do poprzedniej. Tym razem użytkownik wybiera dwa punkty pomiarowe i może dzięki temu porównać wyniki. Dla przykładu wybrano stacje al. Jana Pawła II i al. Hallera.

*w zależności od miesięcy*

```{r}
ggplot(combined_data, aes(x = Miesiac, y = Licznik, fill = Stacja)) +
      geom_boxplot() +
      labs(title = "Porównanie stacji al. Jana Pawła II i al. Hallera w zależności od miesiąca",
           x = "Miesiąc",
           y = "Liczba przejazdów") +
      theme(axis.text.x = element_text(angle = 45, hjust = 1)) +
      scale_fill_manual(values = scales::hue_pal()(length(unique(combined_data$Stacja))))
```

*w zależności od dnia tygodnia*

```{r}
ggplot(combined_data, aes(x = DzienTygodnia, y = Licznik, fill = Stacja)) +
      geom_boxplot() +
      labs(title = "Porównanie stacji al. Jana Pawła II i al. Hallera w zależności od dnia tygodnia",
           x = "Dzień tygodnia",
           y = "Liczba przejazdów") +
      theme(axis.text.x = element_text(angle = 45, hjust = 1)) +
      scale_fill_manual(values = scales::hue_pal()(length(unique(combined_data$Stacja))))
```

*W zależności od typu dnia (dni powszednich/weekendowych)*

```{r}
ggplot(combined_data, aes(x = TypDnia, y = Licznik, fill = Stacja)) +
      geom_boxplot() +
      labs(title = "Porównanie stacji al. Jana Pawła II i al. Hallera w zależności od typu dnia",
           x = "Typ dnia",
           y = "Liczba przejazdów") +
      theme(axis.text.x = element_text(angle = 45, hjust = 1)) +
      scale_fill_manual(values = scales::hue_pal()(length(unique(combined_data$Stacja))))
```

## Zależność przejazdów i pogody dla wybranej stacji

W tej część aplikacji Shiny użyykownik może sam wybrać dowolną stację, która go interesuje oraz wybraną zmienną pogodową. W celu pokazania typu wykresu wybrano al. Jana Pawła II oraz zmienną temperaturę.

```{r}
ggplot(Jan_Pawel, aes(x = Temperatura, y = Licznik)) +
  geom_point() +
  geom_smooth(method = "lm") +
  labs(title = "Zależność między liczbą przejazdów a temperaturą dla stacji na al. Jana Pawła II",
       x = "Temperatura [°C]",
       y = "Liczba przejazdów")
```

## Porównanie zależności przejazdów i pogody dla dwóch dowolnych stacji

W tej części użytkownik może od razu wygenerwować dwa wykresy - dla dwóch dowolnych stacji oraz dla wybranej zmiennej pogodowej. Dwa wykresy umieszczone pod sobą umożliwiają prównanie wyników dla stacji. Poniżej, aby przedstawić efekt wybrano stację al. Jana Pawła II i al. Hallera oraz zmienną pogodową temperaturę.

```{r}
ggplot(Jan_Pawel, aes(x = Temperatura, y = Licznik)) +
  geom_point() +
  geom_smooth(method = "lm") +
  labs(title = "Zależność między liczbą przejazdów a temperaturą dla stacji na al. Jana Pawła II",
       x = "Temperatura [°C]",
       y = "Liczba przejazdów")

ggplot(Hallera, aes(x = Temperatura, y = Licznik)) +
  geom_point() +
  geom_smooth(method = "lm") +
  labs(title = "Zależność między liczbą przejazdów a temperaturą dla stacji na al. Hallera",
       x = "Temperatura [°C]",
       y = "Liczba przejazdów")
```











